臺灣高等法院刑事判決　　　　　　　　　　　　　　九十一年度交上訴字第五九號
　　上　訴　人　臺灣板橋地方法院檢察署檢察官
　　被　　　告　甲○○
右上訴人因被告公共危險等案件，不服臺灣板橋地方法院九十一年度交訴字第六號，
中華民國九十一年一月二十九日第一審判決（起訴案號：臺灣板橋地方法院檢察署九
十年度調偵字第一五九號）提起上訴，本院判決如左：
    主  文
上訴駁回。
   事  實
一、甲○○於民國九十年六月七日凌晨，在臺北縣板橋市「南雅夜市」旁之「好樂迪
    ＫＴＶ」店內飲酒後，吐氣所含酒精成分超過每公升０‧八三毫克，依道路交通
    安全規則第一百十四條第二項規定，不得駕車。詎甲○○仍於當日凌晨四時許，
    自該「ＫＴＶ」店駕駛３Ｇ─６７３０號自用小客車返回鶯歌鎮○○街一三二號
    七樓之二住處。同日凌晨四時十分許，行經臺北縣樹林市○○路○段七十號前，
    本應注意車前狀況，並隨時採取必要之安全措施，依當時天晴，道路有照明，並
    無不能注意之情事，竟仍疏於注意，復因飲酒後無法正常操控車輛，自後追撞同
    向在前由丙○○所騎乘之機動三輪車，使丙○○與後載之友人乙○○跌落地面，
    致丙○○受有左眉部裂傷、左肘部裂傷、下背部撞擊傷等傷害；乙○○亦受有頭
    部裂傷、手部裂傷及肋骨疼痛等傷害。詎甲○○於肇事後，旋即駕車逃逸離去。
    適有巡邏警員行經該處，見狀駕駛巡邏警車追馳攔阻，並於同市○○路、佳園路
    交岔路口，將甲○○人車攔停，同時逮捕甲○○。
二、案經丙○○及乙○○訴由臺北縣政府警察局樹林分局報請臺灣板橋地方法院檢察
    署檢察官偵查起訴。
    理  由
一、右揭飲酒後已達不能安全駕駛程度，竟仍駕車，並因疏於注意車前狀況，致撞及
    告訴人丙○○、乙○○受傷害等情，業據被告張介文於警訊、偵查及原審坦承不
    諱，核與告訴人丙○○、乙○○指訴情節相符，並有診斷證明書一份、告訴人受
    傷照片二幀、車禍暨現場照片十幀、道路交通事故調查報告表一份、酒精濃度測
    試表一紙、刑法第一百八十五條之三案件測試觀察紀錄表一份、舉發道路交通管
    理事件通知單影本一份附卷可稽。按汽車駕駛人應注意車前狀況，隨時採取必要
    之安全措施，道路交通安全規則第九十四條第三項定有明文。被告駕車行經上開
    路段，因疏於注意車前狀況，自後追撞在前之告訴人丙○○騎乘之車輛，以致肇
    事，使告訴人等受傷，被告顯有過失，且被告過失與告訴人等受傷間，復有相當
    因果關係。再醫學文獻上認吐氣所含酒精濃度達每公升０‧二五毫克者，有輕度
    協調功能降低之現象；每公升達０‧五五毫克者，有反應較慢、感覺減低、影響
    駕駛之現象；每公升達０‧七五毫克者，有思考改變、個性行為改變之現象；每
    公升達一‧０毫克者，有步態不穩、噁心想吐、精神混惑不清晰之現象；每公升
    達一‧五毫克者，有說話不清楚、感覺喪失、視力模糊等現象；每公升達二‧０
    毫克者，有體溫降低、血糖降低、肌肉控制差、癲癇發作等現象；每公升達三‧
    五毫克者，有神智不清、反射減低、呼吸抑制等現象，此為本院審理相同案件職
    務上所知之事實。依上開說明，本件被告飲酒後，吐氣所含酒精濃度達每公升○
    ‧八三毫克，已有輕度協調功能降低、反應較慢、感覺減低、影響駕駛之現象；
    且依卷附刑法第一百八十五條之三案件測試觀察紀錄表所示，被告經警實施平衡
    測試時，亦有腳步不穩之情形；尤以被告係自後追撞告訴人人車，益見被告飲酒
 後顯已達不能安全駕駛之程度。事證明確，被告此部分犯行堪以認定。
二、雖被告矢口否認有肇事逃逸犯行，並於原審辯稱：當時不知發生車禍，乃於遭警
    攔停後，始知撞及告訴人之事，並無肇事逃逸之犯意等語。惟被告自承當日係於
    凌晨四時許，自臺北縣板橋市「南雅夜市」旁之「好樂迪ＫＴＶ」店，自行駕車
    返回鶯歌鎮○○街一三二號七樓之二住處，及至同日凌晨四時十分許，始發生車
    禍；且被告當時亦知車速約五十公里至六十公里，行至肇事路段見有道路施工，
    並知減速等情（見偵查卷第三頁）。則被告當時既仍知返家道路，復已駕車達十
    分鐘之久，並能注意車速，足證被告於車禍發生時，仍具有辨別事理之意識能力
    。況依卷附車損照片，本件車禍發生後，被告駕駛之自用小客車右前方車頭嚴重
    凹陷毀損；告訴人之機器腳踏車車體骨架彎曲變形；後載雜物並大量散落，顯見
    當時二車撞擊猛烈，被告自能知悉發生車禍之事。被告辯稱不知撞及告訴人，要
    屬卸責之詞，不足採信。事證明確，被告肇事逃逸犯行亦堪以認定。
三、核被告所為，係犯刑法第一百八十五條之三之服用酒類不能安全駕駛動力交通工
    具而駕駛罪、同法第二百八十四條第一項前段之過失傷害罪、同法第一百八十五
    條之四之駕駛動力交通工具肇事致人受傷而逃逸罪。被告以一過失行為，致告訴
    人二人受傷，為同種想像競合犯，應依刑法第五十五條前段規定從一重處斷。所
    犯上開三罪間，犯意個別，罪名互異，應分論併罰。查本件被告飲酒後，吐氣酒
    精含量已達每公升○‧八三毫克，已如前述。而依道路交通管理處罰條例第八十
    六條第一項規定，因酒醉駕車，致人受傷死亡，應負刑事責任者，加重其刑至二
    分之一。該條就酒醉要件雖未明定，然道路交通安全規則第一百十四條第二款既
    規定：汽車駕駛人飲酒吐氣酒精成分已超過每公升０‧二五毫克以上者，不得駕
    車，自應認飲酒後，吐氣酒精含量超過每公升零點二五毫克以上者，即屬酒醉駕
    車，始乎立法意旨。被告過失傷害部分自應依道路交通管理處罰條例第八十六條
    第一項規定，加重其刑。
四、原審調查結果，適用刑法第一百八十五條之三、第一百八十五條之四、第二百八
    十四條第一項前段、第五十五條前段、第五十一條第五款、第四十一條第一項前
    段、第二項，道路交通管理處罰條例第八十六條第一項，罰金罰鍰提高標準條例
    第一條前段、第二條規定，同時審酌被告明知飲酒超量，已不能安全駕駛車輛，
    竟仍貿然駕駛汽車，以致肇事，致告訴人等受傷，復於肇事後，逕自逃逸離去，
    並參酌被告曾因公共危險（酒後駕車）案件，經法院判處罰金八千元、所生危害
    及犯罪後態度等一切情狀，就服用酒類，不能安全駕駛動力交通工具而駕駛，處
    有期徒刑三月；就因過失傷害人，處有期徒刑三月；就駕駛動力交通工具肇事，
    致人受傷而逃逸，處有期徒刑六月，並定應執行有期徒刑十月，及諭知易科罰金
    之折算標準。認事用法，核無違誤，量刑亦稱妥適。公訴人上訴以：被告曾因酒
    後駕車案件，經法院判處罰金八千元確定，素行不佳，並否認有肇事逃逸之犯行
    ，復未與告訴人達成和解，原審量刑過輕等語。惟被告曾有公共危險前科，及被
    告犯後態度等情，已據原審量刑一併審酌；且被告與告訴人曾二度至樹林調解委
    員會調解，因雙方意見不一致，而無法達成和解，有該會第０九一二四三八六號
    函在卷為憑（見偵查卷第三五頁），被告尚非全無和解之意。足見公訴人上訴，
    為無理由，應予駁回。
據上論斷，應依刑事訴訟法第三百六十八條，判決如主文。
本案經檢察官陳明光到庭執行職務。
中     華     民     國    九 十 一    年       五      月    三  十    日
                              臺灣高等法院交通法庭
                                  審判長法  官  陳  祐  輔
                                        法  官  洪  昌  宏
                                        法  官  陳  國  文
右正本證明與原本無異。
肇事逃逸部分，如不服本判決應於收受送達後十日內向本院提出上訴書狀，其未敘述
上訴之理由者並得於提起上訴後十日內向本院補提理由書（均須按他造當事人之人數
附繕本）。
其餘不得上訴。
                                        書記官  蔡  棟  樑
中     華     民     國    九 十 一    年      五      月    三  十    日
附錄：本案論罪科刑法條全文
刑法第一百八十五條之三：
服用毒品、麻醉藥品、酒類或其他相類之物，不能安全駕駛動力交通工具而駕駛者，
處一年以下有期徒刑、拘役或三萬元以下罰金。
刑法第一百八十五條之四：
駕駛動力交通工具肇事，致人死傷而逃逸者，處六月以上五年以下有期徒刑。
刑法第二百八十四條第一項前段：
因過失傷害人者，處六月以下有期徒刑、拘役或五百元以下罰金。致重傷者，處一年
以下有期徒刑、拘役或五百元下罰金。
從事業務之人，因業務上之過失傷害人者，處一年以下有期徒刑、拘役或一千元以下
罰金。致重傷者，處三年以下有期徒刑、拘役或二千元以下罰金。
